【裁判字號】    95,台上,5877
【裁判日期】    951026
【裁判案由】    傷害致人於死
【裁判全文】
最高法院刑事判決            九十五年度台上字第五八七七號
上  訴  人  乙○○
選任辯護人  劉承斌律師
上  訴  人  丙○○
                    之5樓
            甲○○
            丁○○
                    樓
上列上訴人等因傷害致人於死案件，不服台灣高等法院中華民國
九十五年七月二十日第二審判決（九十五年度上訴字第一００七
、一０二一號，起訴案號：台灣板橋地方法院檢察署九十三年度
偵字第一六三二二、一六五五四、一七四七六號），提起上訴，
本院判決如下：
    主  文
上訴駁回。
    理  由
按刑事訴訟法第三百七十七條規定，上訴於第三審法院，非以判
決違背法令為理由，不得為之。是提起第三審上訴，應以原判決
違背法令為理由，係屬法定要件。如果上訴理由狀並未依據卷內
訴訟資料，具體指摘原判決不適用何種法則或如何適用不當，或
所指摘原判決違法情事，顯與法律規定得為第三審上訴理由之違
法情形，不相適合時，均應認其上訴為違背法律上之程式，予以
駁回。本件上訴人乙○○上訴意旨略稱：(一)原判決理由內以上訴
人因自始至終均在場，而認與林添進等有傷害之犯意聯絡，與事
實欄認上訴人係經由林添進之聯繫，不相適合，有判決理由矛盾
之違法。且林添進究於何時、何地、以何方法與上訴人聯絡，原
判決並未說明其認定之理由及所憑之證據。況案發當日，上訴人
之電話通聯紀錄與林添進並未有聯繫，而林添進亦未至現場，原
判決亦有違法。(二)依原判決理由欄所依憑之證據可知，上訴人係
被害人董明季多年之好友，且此次係應被害人董明季之電話要求
，而前往現場居中協調及幫忙圓場，原本被害人董明季與上訴人
係在場泡茶聊天，等候林添進到場，屆時上訴人再依其與林添進
之親戚關係居間折衝圓場，詎丙○○毫無預警即持手槍往被害人
頭上敲下，並將被害人抓至房間內，而上訴人與丙○○並無交情
，且丙○○壯碩又持手槍〈當時無從知悉是否為道具槍抑真槍〉
，上訴人自無可能貿然向前阻止，迨被害人逃離一樓時，上訴人
亦曾居中勸架，然丙○○仍持續毆打且執意綑綁，上訴人一心只
想先將被害人帶離，自不管被害人是否已遭綑綁，迨駛離現場後
，上訴人即往林口長庚醫院方向行駛，孰料，其間甲○○竟來電
要求上訴人等待其到場，因上訴人前曾聽聞甲○○為黑道幫派人
物，且林添進亦深畏其勢，而幫其找尋被害人，上訴人深恐得罪
，始在前往林口醫院之路旁等待甲○○，不意，甲○○竟偕二名
不詳姓名男子到場，且痛毆被害人，上訴人不敢亦無力阻止，祇
好返回車上等待，詎料，被害人遭甲○○毆打後，已無法言語，
上訴人唯恐送醫將遭警追究，且害怕甲○○事後責難其為何救助
被害人，而遭報復，故將被害人放置於施工中之工地旁，以利他
人救助，其間上訴人並曾返回查看，並確認被害人已遭人救助。
從而，上訴人雖始終在場，但確無任何傷害多年好友之被害人董
明季之故意及必要，否則，上訴人自得隨時參與毆打，而非僅係
在旁，甚至勸架，原審就上開有利於上訴人之證據及主張未予說
明不予採納之理由，自難謂非判決不備理由之違法。況原審就上
訴人離開道場後是否向林口長庚醫院方向行駛，從未為任何調查
〈此可將卷內之監視器照片、電話通聯及地圖加以比較，即可知
悉上訴人當時車輛行駛方向是否可至林口長庚醫院，而加以認定
〉，即率認上訴人之答辯不可採信，亦難謂無應於審判期日調查
之證據而未予調查之違法云云。上訴人丙○○上訴意旨略以：(一)
原判決事實記載死者之死因乃係「頭部外傷導致中樞神經系統衰
竭及心肺衰竭而死亡」與理由內所載「董明季係遭受頭部外傷後
合併中樞神經系統衰竭及心肺循環衰竭而死亡」，一為頭部外傷
「導致」，一為與頭部外傷「合併」，顯非同一，而有矛盾。(二)
原判決既採認丁○○之證言，認丁○○與乙○○原預定送董明季
去醫院就醫並非要交給甲○○，而係甲○○突然電話乙○○要求
停車等待始赴第二現場，足認上訴人顯無可能與第二現場之甲○
○等人有繼續傷害董明季之犯意聯絡，原判決就此並未說明其依
憑之證據基礎，有判決理由不備之違法。(三)依解剖相片（偵字第
一一八三號卷第一八五、一八六、一八九、一九０頁）顯示，被
害人董明季頭頂上外傷有二，並非僅有一處，原判決如何認定董
明季頭頂有一條縱行裂傷長三公分為上訴人持鐵製玩具手槍重擊
所造成，確有再為鑑定，或傳訊鑑定人說明之必要，復有調查職
責未盡之違法。上訴人甲○○上訴意旨略謂；(一)原判決置證人王
正駿多次均稱其向被害人董明季聯絡以購買安非他命、取得安非
他命之證言於不論，僅以證人王正駿於原審之部分證言細節與先
前之證詞存有出入，遽認其於原審之證詞為附合之詞，不予採信
，有判決理由不備之違法。且未審酌王正駿為何要自陷遭刑事訴
追之風險，及未調查王正駿與董明季間之電話通聯紀錄，亦有調
查職責未盡之違法。(二)證人蔡正一於民國九十三年十月七日警訊
時，當時檢警並未知悉上訴人涉及本案，蔡正一向警方提供乙○
○與董明季有結怨及金錢糾紛之線索（先前為遺失手機，後來又
有購買毒品之糾紛），警方因而循線破案，原判決認蔡正一之證
詞為事後迴護之詞，恰與事實相反，有判決理由不備之違法。(三)
證人董明琦（死者之兄）於警詢時之證言（見偵字第一六三二二
號卷第六三頁），可證丁○○等人與董明季有手機等物品遭竊之
宿怨，原判決就上開證言未加採納，復有判決不載理由之違法等
語。上訴人丁○○上訴意旨略稱：(一)上訴人係以木棍毆打董明季
之背部，而董明季係因「頭部外傷導致中樞神經系統衰竭及心肺
循環衰竭」而死，顯與上訴人之傷害行為並無因果關係，自不能
依傷害致人於死罪相繩。(二)原判決認上訴人尚徒手與丙○○毆打
董明季，此部分與上訴人在警詢及偵查中之自白，並不相符。(三)
甲○○與董明季之糾紛為何，上訴人並不知情，甲○○以電話連
絡乙○○停車等候，亦與上訴人無關，甲○○等人再度毆打董明
季，上訴人雖在場，並不能證明上訴人即與渠等有犯意聯絡。本
件緣起於甲○○透過林添進之介紹向董明季購買安非他命，因董
明季以白糖充數，致甲○○意欲報復，而請林添進找董明季，林
添進並未指示或委託上訴人要對董明季如何動作，而乙○○則是
應董明季當調解人，上訴人實不可能與林添進有傷害董明季之犯
意聯絡云云。
惟查原判決依憑上訴人甲○○、乙○○、丙○○、丁○○之部分
自白及證言，證人陳瑞發、林添進、蔡正一、王正駿之部分證言
，林添進於九十四年十月一日上午以0000000000號行動電話與甲
○○所使用之0000000000號行動電話之通聯紀錄、通聯調閱查詢
單、檢察官督同檢驗員相驗董明季屍體後製作之台灣板橋地方法
院檢察署勘驗筆錄、驗斷書、相驗屍體證明書、相驗照片、解剖
照片、馬偕醫院診斷證明書（醫師囑言：患者於九十三年十月一
日由急診入院，接受緊急開顱手術移除血塊，術後送至外科加護
病房，因病情持續惡化，病患於九十三年十月二日十八時八分死
亡）、法務部法醫研究所九十三年十二月一日法醫理字第０九三
０００三九七三號函及法務部法醫研究所（九十三）法醫所醫鑑
字第一五三五號鑑定書、台灣高等法院被告（丁○○）全國前案
紀錄表等證據，資以認定上訴人等有原判決事實欄所記載之犯罪
事實，因而撤銷第一審關於上訴人等部分不當之判決，變更檢察
官之起訴法條（殺人罪嫌）改判分別論處上訴人等共同傷害人之
身體，因而致人於死各罪刑（丁○○為累犯），已詳述其所依憑
之證據及認定之理由。對於甲○○辯稱：是王正駿因購買安非他
命之事與董明季發生爭執，並非其向董明季購買安非他命。因王
正駿到南部，故其前去瞭解看看要如何解決，只要董明季還錢就
好，並無置董明季於死地之動機。案發當時只是一時生氣，才會
徒手拍董明季的嘴巴，而且只是一個人打董明季嘴巴，並未毆打
董明季頭部及其他部位云云；乙○○辯以：伊當天是應董明季之
邀出面幫忙協調，伊與此事無關，亦未動手，原本是要開車送董
明季去醫院，但因怕被牽連，才將董明季放在人來人往之路邊云
云；丙○○辯稱：雖有在道場打董明季，但並無造成董明季死亡
之意思，董明季在車上時精神狀況也還好。傷害致死是後來甲○
○造成的，董明季頭上的致命傷是甲○○打的，甲○○原先趕至
道場時，林添進有看到甲○○帶木棍，甲○○是以木棍打董明季
的云云；丁○○辯稱：因為董明季偷其手機才打董明季，當天是
要送董明季去醫院，半路被甲○○攔下，死亡結果是甲○○造成
的，那時甲○○與其他不詳姓名二人打得很恐怖云云；經綜合調
查證據之結果，認上開上訴人等之辯解，均非可採。又證人林添
進於第一審改稱：其係介紹王正駿向董明季購買安非他命，過幾
天王正駿打電話來說被騙了云云；及證人王正駿於原審證稱；其
打電話與董明季聯絡購買安非他命，後來發現被騙有告訴林添進
等語；均屬事後附合及迴護甲○○之詞；另證人蔡正一雖於第一
審證稱：乙○○打電話給我，問我有沒有辦法找到董明季，說手
機不見，無法找到，我說我找看看，我找到再跟乙○○講，乙○
○大約打了二次電話給我等語，亦係事後迴護或附合乙○○之詞
；均不足為渠等有利之認定，分別在判決內說明其證據取捨及判
斷之理由。原判決所為論述，核與卷證資料相符，從形式上觀察
，並無違背法令之情形。按認事採證、證據之取捨及證據證明力
之判斷，俱屬事實審法院之職權，苟無違背證據法則，自不能指
為違法。又供述證據前後雖有差異或矛盾，事實審法院非不可本
於經驗及論理法則，斟酌其他情形，作合理之比較，定其取捨，
其就供述證據之一部，認為真實者，予以採取，亦非法則所不許
。因之，證人供述之證據前後縱有差異，事實審法院依憑證人前
後之供述證據，斟酌其他證據，本於經驗法則與論理法則，取其
認為真實之一部，作為論罪之證據，自屬合法，不能謂所認事實
與供述證據之部分不符，即指判決有證據上理由矛盾之違法。本
件原審綜合上訴人等及證人陳瑞發、林添進、蔡正一、王正駿等
先後之供述，斟酌其他證據，認上訴人等與林添進等人有共同傷
害董明季之犯意聯絡，上訴人等須就董明季死亡之加重結果共同
負責，因而撤銷第一審關於上訴人等部分不當之判決，改判分別
各論處上訴人等共同傷害人之身體，因而致人於死之罪行〈丁○
○為累犯〉，已在判決內詳述其認事採證、證據取捨及判斷之理
由，核與證據法則並無違背，為其職權之適法行使，自不能指為
違法。上訴人等上訴意旨所指各節，或於原判決之主旨不生影響
之事項任意指摘；或為原審已審酌屬認事採證、證據取捨及判斷
之範疇，為其職權之適法行使，並無違背證據法則之情形；或事
證已臻明確並無再為傳訊調查、鑑定必要之裁量事項，亦無上訴
意旨所指違背法令之情形；核均非法律規定得為第三審上訴理由
之違法情形，應認其等之上訴為違背法律上之程式，予以駁回。
據上論結，應依刑事訴訟法第三百九十五條前段，判決如主文。
中    華    民    國  九十五  年    十    月  二十六  日
                      最高法院刑事第五庭
                          審判長法官  莊  登  照
                                法官  洪  明  輝
                                法官  黃  一  鑫
                                法官  林  秀  夫
                                法官  徐  昌  錦
      本件正本證明與原本無異
                                      書  記  官
中    華    民    國  九十五  年   十一   月    六    日
                                                      Ｋ


司法院資訊處製作；財團法人民間司法改革基金會備份。
